臺灣新竹地方法院交通事件裁定　　　　　　　　　　九十二年度交聲字第一七一號
　　移
　　原處分機關　交通部公路總局新竹區監理所
　　異　議　人
　　即受處分人　甲○○
右列異議人即受處分人因違反道路交通管理處罰條例案件，對於交通部公路局新竹區
監理所民國九十二年九月十日竹監新五字第裁五一─Ｅ00000000號之違反道
路交通管理事件裁決書，聲明異議，本院裁定如左：
    主  文
原處分撤銷。
甲○○不罰。
    理  由
一、原處分略以：本件受處分人即異議人甲○○於民國九十二年八月七日十五時五分
    許，未繫安全帶駕駛車號ＪＫ─五九○二號自小客車，行經新竹市○○路○段、
    牛埔南路口有燈光號誌管制之交岔路口闖越紅燈，經新竹市警察局第三分局警員
    解建雄掣製竹市警交字第Ｅ00000000號舉發違反道路交通管理事件通知
    單舉發，嗣異議人於舉發通知單上所載應到案日期向原處分機關即移送機關提出
    申訴，經移送機關請舉發單位調查結果，仍認定異議人有前述違規行為，移送機
    關乃於九十二年九月十日以異議人有違反前揭道路交通管理處罰條例第五十三條
    、第三十一條第一項之行為，裁處異議人罰鍰新台幣（下同）四千二百元，並依
    同條例第六十三條第一項之規定，記違規點數一點。
二、異議理由略以：異議人即受處分人甲○○駕駛前述車輛，行經上開路口時係在黃
    燈之情況下越過牛埔南路之停止線，直行前進時號誌轉為紅燈，異議人為避免影
    響交通順暢因而右轉中華路，巧遇警察攔下而靠邊接受檢查行車執照與駕駛執照
    ，但因前述證件置放於汽車副駕駛座前方之置物箱內，異議人坐在駕駛座上伸手
    拿取時被安全帶卡住，異議人因而解下安全帶，熟料警員竟以「闖紅燈、駕車未
    繫安全帶」開立罰單等語。
三、按違規事實應依證據認定之，無證據不得推定其違規事實；又不能證明受處分人
    違規或其行為不罰者，應諭知無罪之判決，道路交通管理處罰條例第八十九條、
    刑事訴訟法第一百五十四條、第三百零一條第一項，分別定有明文。又交通法庭
    認為聲明異議有理由者，應以裁定將原處分經聲明異議部分撤銷，並自為裁定，
    道路交通案件處理辦法第二十條亦定有明文。再認定不利於被告之事實，須依積
    極證據，苟積極證據不足為不利於被告事實之認定時，即應為有利於被告之認定
    ，更不必有何有利之證據；且事實之認定，應憑證據，如未能發現相當證據，或
    證據不足以證明，自不能以推測或擬制之方法，以為裁判基礎；而認定犯罪事實
    所憑證據，雖不以直接證據為限，間接證據亦包括在內；然而無論直接或間接證
    據，其為訴訟上之證明，須於通常一般之人均不致有所懷疑，而得確信其為真實
    之程度者，始得據為有罪之認定，若其關於被告是否犯罪之證明未能達此程度，
    而有合理性懷疑之存在，致使無從形成有罪之確信，根據「罪證有疑，利於被告
    」之證據法則，即不得遽為不利被告之認定，亦分別有最高法院三十年上字第八
    一六號、四十年台上字第八六號、七十六年台上字第四九八六號等判例可資參照
    。
四、移送機關認為異議人確有右揭違規行為，無非係以現場值勤之證人即新竹市警察
    局交通警員解建雄所述作為裁決處罰之唯一證據。然查：
（一）證人解建雄警員於九十二年十一月二十八日本院訊問時陳稱：「我是站在中華
      路四段，我發現中華路號誌燈變綠燈，牛埔南路變紅燈，異議人開車從牛埔南
      路右轉過來中華路四段，我就把他攔下來，異議人遵照我的指示停下來，並把
      車窗搖下來，當時我看到他雖然身前有安全帶，但手正在壓著安全帶的扣環，
      我就問他為何不繫安全帶，他說他有繫，所以我才開他這二項」（見本院該日
      訊問筆錄），暫不論異議人是否闖越紅燈、有無繫安全帶，但異議人所稱當時
      因燈號轉換之故，其從牛埔南路右轉中華路一節，已堪信為實在。
（二）按黃燈與紅燈意義不同，前者係用以警告車輛駕駛人及行人，表示紅色燈號即
      將顯示，屆時將失去通行路權，後者則表示禁止通行，不得超越停止線或進入
      路口，道路交通標誌標線號誌設置規則第二百零六條第四款、第五款分別有所
      規定，從而，闖越紅燈自應以通過停止線時號誌是否為紅燈作為評斷基準。關
      於異議人通過牛埔南路之停止線時，該牛埔南路方向號誌究係黃燈或紅燈，本
      院於上開時日訊問證人解建雄警員：「你看到中華路變綠燈，牛埔南路變紅燈
      ，異議人的車才開過來，還是異議人的車越過停止線時牛埔南路還在黃燈中？
      」，證人解建雄警員答稱：「那個路口牛埔南路的停止線距離交岔路口有些距
      離，約三、四公尺，而我站的方向和位置沒有辦法確定異議人車子越過停止線
      時牛埔南路當時的燈號是紅燈還是黃燈，我只能確定異議人車子右轉過來中華
      路時，牛埔南路的燈號已經變成紅燈了」（見本院前述時日訊問筆錄）。依據
      證人解建雄警員上開證詞，無從確定異議人駕車越過牛埔南路停止線時已是紅
      燈，本件復無採證照片可供參酌，亦據證人解建雄警員證述在卷，另參以黃燈
      顯示時間甚短，通常僅數秒鐘而已，則異議人所稱其於黃燈越過停止線、但燈
      號隨即轉換為紅燈之可能性，實不容排除，揆之前揭理由欄三、之說明，異議
      人於前開時地闖越紅燈之事實，尚未達確信其為真實之程度，而屬不能證明。
（三）當異議人停車搖下車窗受檢時，證人解建雄警員既看到異議人身前有安全帶，
      衡諸一般情況，堪認異議人當時是繫妥安全帶，若因異議人手正壓著安全帶之
      扣環，以此質疑異議人未繫安全帶，尚有後述方式可供查證是否確實如此。按
      如果當時異議人之手是正在扣上安全帶，則扣環扣上時會發出聲響，證人應可
      聽聞；又倘若異議人之手僅係預備扣上扣環，但還來不及扣上，則異議人之手
      離開扣環時，安全帶會因未扣上而迅速回復至座位旁之原本位置。查證人解建
      雄警員於本院訊問時證稱：「（問：你當時確定看到異議人，異議人是要把安
      全帶扣上？）我不能確定他是要把安全帶扣上還是要解開，我只看到他把手放
      在安全帶的扣環上。（問：你看到異議人的手放在安全帶的扣環上，是否有聽
      到安全帶扣環扣上的聲音？）沒有。（問：你看到異議人的手放在安全帶的扣
      環上，你問他為何不繫安全帶之後，異議人的手有沒有離開安全帶的扣環？）
      有。（問：異議人的手離開安全帶扣環時，安全帶是否還是繫在異議人身上？
      ）是繫著的。（問：什麼時候異議人的安全帶才解開來？）到我告發完都沒有
      解開來，我請他拿行、駕照時，他的安全帶也沒有解開。」（見本院上開時日
      訊問筆錄）。綜上，證人既未聽聞扣環扣上之聲音，而異議人之手離開扣環時
      ，安全帶仍好端端地繫在異議人身上，直到證人將舉發單填製完畢皆未曾解開
      過，則當時異議人繫妥安全帶之事實，堪可確定，自無裁決書所認汽車行駛於
      道路上汽車駕駛人未繫安全帶之違規行為。
五、綜合前述，證人解建雄警員證述其所見聞之情形，均無法確定異議人有前揭違規
    事實，復查無其他積極證據足資證明異議人有首揭違規行為，證諸上開法條規定
    及判例意旨，自應為有利於異議人之認定。從而，原處分機關逕依道路交通管理
    處罰條例第五十三條、第三十一條第一項裁處異議人罰鍰四千二百元，並依同條
    例第六十三條第一項之規定記違規點數一點，均有未洽，本件異議為有理由，自
    應將原處分予以撤銷，另行諭知聲明異議人不罰之處分。
六、依道路交通案件處理辦法第二十條前段，裁定如主文。
中      華      民      國    九十三    年      二      月    二十七    日
                                  臺灣新竹地方法院交通法庭
                                      法  官  李珮瑜
右正本證明與原本無異。
如不服本裁定，應於裁定送達後五日內向本院提出抗告狀。
                                      書記官  龔紀亞
中      華      民      國    九十三    年      二      月    二十七    日
